最高法院刑事判決　　　　　　九十六年度台上字第二三五四號
上　訴　人　台灣高等法院檢察署檢察官
被　　　告　甲○○
　　　　　　乙○○
上列上訴人因被告等違反毒品危害防制條例案件，不服台灣高等
法院中華民國九十五年十二月二十日第二審更審判決（九十五年
度上更(一)字第五四七號；起訴案號：台灣板橋地方法院檢察署九
十四年度偵字第二一四八號），提起上訴，本院判決如下：
    主  文
上訴駁回。
    理  由
按刑事訴訟法第三百七十七條規定：上訴於第三審法院，非以判
決違背法令為理由，不得為之。是提起第三審上訴，應以原判決
違背法令為理由，係屬法定要件；如上訴理由狀並未依據卷內訴
訟資料具體指摘原判決不適用何種法則或如何適用不當，或所指
摘原判決違法情事，顯與法律規定得為第三審上訴理由之違法情
形不相適合時，均應認其上訴為違背法律上之程式，予以駁回。
本件原判決依憑證人Ａ１（詳細姓名年籍資料在卷）於第一審之
證言、被告甲○○於第一、二審之供詞，及法務部調查局民國九
十四年四月七日調科壹字第０六０００九五一一號鑑定通知書、
內政部警政署刑事警察局九十四年三月七日刑鑑字第０九四００
二００一０號鑑定書暨扣案第一級毒品海洛因二十九包、第二級
毒品安非他命九十三包等證據資料，認定甲○○有原判決事實欄
所載販賣海洛因、安非他命之犯行，因而撤銷第一審關於甲○○
意圖販賣而持有第一級毒品罪部分之科刑判決，改判變更檢察官
起訴法條，仍適用想像競合犯及刑法第五十九條等規定，從一重
論處甲○○販賣第一級毒品，累犯罪刑（有期徒刑十二年），已
敘述其所憑之證據及認定之理由。對於甲○○於原審矢口否認有
販賣毒品之犯行，辯稱：伊為供一己施用，乃於九十三年十二月
下旬，以新台幣（下同）七萬元之價格向「張家偉」購入扣案海
洛因二十九包及安非他命九十二包，購入時即已分裝完成，伊自
始並無營利之意圖，其後亦無將之分裝販賣圖利之犯意云云，如
何不足採信，並已依甲○○於偵查中之供述，及台灣尖端先進生
技醫學股份有限公司九十四年二月四日濫用藥物檢驗報告、台北
市政府警察局偵辦毒品案件尿液檢體委驗單、法務部調查局九十
四年四月七日調科壹字第０六０００九五一一號鑑定通知書等證
據，詳加指駁。所為合法之事實認定，俱有卷內證據資料足憑。
另就公訴意旨略以：甲○○與被告乙○○均明知海洛因係第一級
毒品，安非他命係第二級毒品，依法不得販賣，竟共同基於販賣
安非他命之概括犯意聯絡，由乙○○聯絡甲○○備妥安非他命，
並提供其位於台北縣五股鄉○○路○段二八七巷二之一號住處二
樓房間作為交易場所，連續於九十三年十二月十五日晚間七時許
，在乙○○住處，以三千元之代價，由甲○○販賣安非他命一包
與王明華；又於九十四年一月一日下午四時許，在上揭乙○○住
處，由乙○○以三千元之代價，販賣安非他命一包與王明華，復
於同年一月九日晚間九時許，在乙○○同上住處，以三萬四千元
之代價，由甲○○販賣安非他命一包與王明華，因認被告等均涉
有毒品危害防制條例第四條第二項之販賣第二級毒品罪嫌云云。
經審理結果，認被告等此部分犯罪均不能證明。惟依公訴意旨認
與甲○○論罪科刑部分，具有修正前刑法牽連犯之裁判上一罪之
關係，就甲○○不另為無罪之諭知。因而維持第一審對乙○○無
罪及對甲○○此部分不另為無罪諭知之判決，駁回檢察官此部分
在第二審之上訴，亦已依據卷內資料，詳予說明。且敘明證人Ａ
１所指甲○○另涉於九十四年一月十日、同年月十四日販賣安非
他命等犯行，應由檢察官另行偵查。從形式上觀察，原判決並無
違背法令之情形存在。檢察官上訴意旨略以：(一)原判決既已認定
甲○○有販賣第一級、第二級毒品之犯行，如認證人Ａ１指證甲
○○販賣安非他命之行為無誤，即應一併判刑，若認此部分犯罪
不能證明，應為不另為無罪之諭知。原判決謂應由檢察官另行偵
查，顯悖於論理法則，並與訴訟程序有違，自有不適用法則之違
法。(二)王明華及被告等就王明華於九十三年十二月十五日在乙○
○住處取得安非他命，當日三人皆在場，另於九十四年一月九日
以三萬四千元取得十公克之安非他命，暨有關被告等涉嫌販賣安
非他命等事項，被告等及王明華於警詢、偵審中就基本事實所為
陳述，悉屬一致。原判決摒棄不採被告等供述及王明華之證詞，
難謂與證據法則無違。再乙○○於九十五年三月十三日提出之辯
護意旨狀，已指稱乙○○充其量僅成立施用第二級毒品及幫助施
用第二級毒品罪嫌；同年六月二日所提出之補充上訴理由狀，亦
指明甲○○有具體販賣安非他命之事實等語。原判決認被告等販
賣安非他命予王明華之犯罪不能證明，顯屬違法云云。按取捨證
據及認定事實，乃事實審法院職權之行使，其對證據證明力所為
之判斷，苟係基於吾人日常生活之經驗，而未違背客觀上應認為
確實之定則，並已敘述其何以為此一判斷之理由者，即不能指為
違法。經查，原判決認證人王明華於警詢、偵查及第一審就其購
買安非他命一節，先後所為證言，並非相符，而有關被告等如何
販賣安非他命予王明華一節，乙○○於警詢及偵查暨甲○○於偵
查與第一審之供詞，亦具有瑕疵而不足為不利被告等認定之憑據
，且證人黃文清於警詢時所為甲○○販賣安非他命之陳述，則屬
傳聞而不得採為認定甲○○有販賣安非他命犯行之依據。已於原
判決理由貳、三(二)(三)(四)(五)依憑卷證資料逐一論述，綦詳。原判決
以王明華及被告等對於如何交付安非他命、對價關係為何及如何
取得款項等與販賣第二級毒品罪構成要件攸關等事項，前後供證
並非一致，因而摒棄王明華及被告等互為不利他方之供詞，認定
被告等所涉販賣安非他命予王明華，均屬不能證明。就乙○○在
上訴審之選任辯護人於九十五年三月十三日提出之辯護意旨狀載
乙○○充其量僅成立施用第二級毒品及幫助施用第二級毒品罪嫌
；及乙○○於同年六月二日所提出補充上訴理由狀指稱甲○○有
具體販賣安非他命之事實各云云，如何不足證明被告等犯罪，未
為無謂之說明。均係原審經綜合全案證據資料，本諸事實審法院
職權推理之作用，就證據取捨而為之適法行使，核無違背證據法
則或不適用法則等違法情形之存在。又證人Ａ１雖於警詢及第一
審始終證稱於九十四年一月十日、同年月十四日載送甲○○前往
台北縣新莊市、五股鄉等地販賣安非他命云云。然此部分事實，
未經檢察官載明於起訴書犯罪事實欄，原判決理由貳、三(七)復說
明Ａ１之證詞，未能證明甲○○確係基於販賣之原因而二次交付
安非他命予他人，此二次交付安非他命，與起訴事實無關，應由
檢察官另行偵查等語。原判決既未認定此部分與甲○○於九十三
年十二月下旬向「張家偉」販入之安非他命具有關聯，未併予審
理，自無違誤。上訴意旨置原判決所為之明白論斷於不顧，猶執
已為原審指駁之陳詞爭辯，及對原審取捨證據與自由判斷證據證
明力之職權行使，徒以自己之說詞，泛指其為違法，自非適法之
第三審上訴理由。衡以上述之說明，應認其上訴違背法律上之程
式，予以駁回。
據上論結，應依刑事訴訟法第三百九十五條前段，判決如主文。
中　　華　　民　　國　九十六　年　　四　　月　二十七　日
                      最高法院刑事第九庭
                          審判長法官  洪　清　江
                                法官  石　木　欽
                                法官  李　伯　道
                                法官  林　勤　純
                                法官  陳　晴　教
      本件正本證明與原本無異
                                      書  記  官
中　　華　　民　　國　九十六　年　　五　　月　　四　　日
                                                      Ｑ
